【裁判字號】    98,交聲,1338
【裁判日期】    990324
【裁判案由】    聲明異議
【裁判全文】
臺灣臺南地方法院交通事件裁定        98年度交聲字第1338號
原處分機關  交通部公路總局嘉義區監理所麻豆監理站
異  議  人
即受處分人  甲○○
上列受處分人因違反道路交通管理處罰條例案件，對於交通部公
路總局嘉義區監理所麻豆監理站，民國98年9月30日所為之裁決
處分（處分案號：麻監裁罰字第裁75-M00000000號）聲明異議，
本院裁定如下：
      主  文
原處分關於罰鍰新臺幣伍萬伍仟伍佰元部分撤銷。
上開撤銷部分，甲○○不罰。
其餘異議駁回。
      理  由
一、原處分機關略以：異議人甲○○於民國97年10月21日18時許
    ，飲酒後駕駛車號DW-7541號自用小客車，在臺南縣學甲鎮
    ○○○號縣道10.9公里處，不慎駕車撞擊同向慢車道由第三人
    陳瓊雯駕駛搭載第三人陳蔡善之YLB-015號重型機車，致陳
    瓊雯受有左大腿挫傷瘀青、左肩及四肢多處擦傷，陳蔡善則
    受有頭部外傷、四肢擦傷之傷害。惟異議人肇事後並未依法
    下車做必要之處置，旋即駕車離去，經到場處理之臺南縣警
    察局學甲分局（下稱舉發機關）員警循線查獲異議人，並測
    得其呼氣酒精濃度為0.77mg/l，顯已超過規定標準值0.25mg
    /l。舉發機關員警遂製單舉發，嗣經原處分機關即交通部公
    路總局嘉義區監理麻豆監理站，以其違規事實明確，乃依道
    路交通管理處罰條例（下稱處罰條例）第35條第1項第1款、
    第62條第3項、第4項、第67條第3項、第24條第1項第2款及
    違反道路交通管理事件統一裁罰標準表之規定，裁處異議人
    罰鍰新臺幣（下同）55,500元，並吊銷駕駛執照，一年內禁
    考，並施以施以道路交通安全講習部分。
二、異議意旨略以：本件刑事部分尚在上訴中，應可暫緩繳交罰
    緩；另異議人是駕駛小客車酒駕，是否可以保留大貨車駕照
    ，爰聲明異議，請求撤銷原處分。
三、按汽車駕駛人飲用酒類或其他類似物後其吐氣所含酒精濃度
    超過每公升0.25毫克或血液中酒精濃度超過百分之0.05以上
    者，不得駕車，道路交通安全規則第114條第2款定有明文。
    又汽車駕駛人，駕駛汽車經測試檢定有酒精濃度超過規定標
    準者，處15,000元以上60,000元以下罰鍰，並當場移置保管
    其車輛及吊扣其駕駛執照1年，並施以道路交通安全講習；
    前項汽車駕駛人，經裁判確定處以罰金低於本條例第92條第
    3項所訂最低罰鍰基準規定者，應依本條例裁決繳納不足最
    低罰鍰之部分，道路交通管理處罰條例第24條第1項第2款及
    第35條第1項第1款、第8項定有明文。次按汽車駕駛人駕駛
    汽車肇事致人受傷或死亡者，應即採取救護措施及依規定處
    置，並通知警察機關處理，不得任意移動肇事汽車及現場痕
    跡證據，違反者處新臺幣3,000元以上9,000元以下罰鍰。但
    肇事致人受傷案件當事人均同意時，應將肇事汽車標繪後，
    移置不妨礙交通之處所；駕駛人肇事致人受傷而逃逸者，吊
    銷其駕駛執照；汽車駕駛人，曾依本條例其他各條規定吊銷
    駕駛執照者，一年內不得考領駕駛執照。道路交通管理處罰
    條例第62條第3項、第4項前段及第67條第3項分別定有明文
    。復按95年2月5日生效之行政罰法第26條第1項規定，一行
    為同時觸犯刑事法律及違反行政法上義務規定者，依刑事法
    律處罰之。但其行為應處以其他種類行政罰或得沒入之物而
    未經法院宣告沒收者，亦得裁處之。究其立法目的，無非以
    一行為同時觸犯刑事法律及違反行政法上義務規定時，由於
    刑罰與行政罰同屬對不法行為之制裁，而刑罰之懲罰作用較
    強，故依刑事法律處罰，即足資警惕時，實無一事二罰再處
    行政罰之必要，且刑事法律處罰，由法院依法定程式為之，
    較符合正當法律秩序，應予優先適用，但罰鍰以外之沒入或
    其他種類行政罰，因兼具維護公共秩序之作用，為達行政目
    的，行政機關仍得併予裁處。
四、本院審查：
  (一)舉發機關以上揭事由舉發異議人，原處分機關據此裁處異議
    人55,500元，並吊銷駕駛執照，一年內禁考，並施以道路交
    通安全講習部分之事實，有原處分機關麻監裁罰字第裁75-M
    00000000號裁決書及舉發機關南縣警交字第M00000000號舉
    發通知單在卷供參。
  (二)次查，異議人不否認有上揭違規行為，僅以尚在上訴中為由
    ，請求暫免裁罰。惟本件酒後駕車及肇事後逃逸之刑事部分
    經檢察官以98年度營偵字第1號起訴，本院以98年度交訴字
    第16號刑事判決異議人就服用酒類駕車部分判處有期徒刑6
    月，另肇事後逃逸部分則判處有期徒刑10月，應執行有期徒
    刑1年2月，異議人不服判決結果上訴臺灣高等法院臺南分院
    ，經該院以98年交上訴字第1074號刑事判決駁回異議人上訴
    ，異議人就該判決不服再上訴至最高法院，亦經最高法院以
    99臺上字第498號刑事判決駁回上訴確定。上揭事實，有臺
    灣臺南地方法院檢察署98年度營偵字第1號偵察卷宗、本院
    98年度交訴字第16號交通事件卷宗、臺灣高等法院臺南分院
    98年交上訴字第1074號刑事卷宗及最高法院99臺上字第498
    號上訴卷宗可考。異議人上揭酒醉駕車及肇事後逃逸二行為
    既分別判處有期徒刑6月、10月確定，原處分機關仍就此二
    行為合併裁處異議人罰鍰55,500元，難謂無悖於一事不二罰
    原則。
  (三)至於原處分機關就異議人酒後駕車及肇事後逃逸之違規部分
    ，依道路交通管理處罰條例第24條第1項第2款、第62條第3
    項、第4項前段及第67條第3項之規定，裁處異議人吊銷駕駛
    執照，一年內禁考，及施以道路交通安全講習部分，因此係
    罰鍰以外對於預防再犯之行政罰，乃為抑止酒後駕車之不法
    行為，維護道路交通用路權人之生命、身體之安全法益，依
    行政罰法第26條第1項但書之規定，本得裁處之，原處分機
    關上開裁決，均無不當，併此敘明。
  (四)按汽車駕駛人，因違反本條例及道路交通安全規則之規定，
    受吊銷駕駛執照處分時，吊銷其持有各級車類之駕駛執照，
    道路交通管理處罰條例第68條定有明文。原處分機關就異議
    人肇事後逃逸違規部分依道路交通管理處罰條例第62條第4
    項吊銷異議人駕駛執照，已如前述，依前揭條文所示，本即
    應吊銷其所持有之各級駕駛執照。遂此，異議人以其違規時
    係駕駛自用小客車，應限制其駕駛自用小客車之權利，即吊
    銷其普通小型車駕駛執照即足，原處分機關逕違法吊銷其所
    持有各級駕照云云，實有誤會。
  (五)綜上所述，異議人於前揭時、地有上開違規情事，既可認定
    ，然原處分機關就同一酒後駕車及肇事後逃逸之行為於刑事
    判決處罰後，仍裁處罰鍰55,500元部分顯有不當，自應由本
    院將此罰鍰部分撤銷，並諭知不罰。至於原處分機關裁處異
    議人吊銷駕駛執照，一年內禁考，並施以道路交通安全講習
    部分，於法並無違誤，異議人就該部分異議無理由，應予駁
    回。
五、據上論結，依道路交通管理處罰條例第87條第2項、道路交
    通案件處理辦法第19條、第20條前段，裁定如主文。
中    華    民    國    99    年    3     月    24     日
                  交通法庭   法  官  廖建彥
以上正本證明與原本無異。
如不服本裁定應於送達後5日內向本院提出抗告狀（應附繕本）
。
                             書記官  吳揆滿
中    華    民    國    99    年    3     月    24     日

司法院資訊處製作；財團法人民間司法改革基金會備份。
